【裁判字號】    97,易,38
【裁判日期】    970328
【裁判案由】    竊盜等
【裁判全文】
臺灣花蓮地方法院刑事判決                97年度易字第38號
公  訴  人  臺灣花蓮地方法院檢察署檢察官
被      告  壬○○
            戊○○
上列被告因竊盜等案件，經檢察官提起公訴（96年度偵字第2862
號、第3055號、第3571號、第3880號、第4445號、第4908號、第
5690號、第5748號、96年度毒偵字第505號、第658號），本院判
決如下：
    主  文
壬○○施用第二級毒品，累犯，處有期徒刑伍月。扣案之安非他
命吸食器貳組、玻璃球壹個，均沒收；又犯竊盜罪，累犯，處有
期徒刑參月；又犯共同攜帶兇器竊盜罪，累犯，處有期徒刑捌月
；又犯共同攜帶兇器竊盜罪，累犯，處有期徒刑捌月。應執行有
期徒刑壹年陸月。扣案之安非他命吸食器貳組、玻璃球壹個，均
沒收。又犯侵占遺失物罪，處罰金新臺幣伍仟元，如易服勞役，
以新臺幣壹仟元折算壹日。
其餘被訴竊盜部分均無罪。
戊○○犯共同攜帶兇器竊盜罪，累犯，處有期徒刑捌月；又犯共
同攜帶兇器竊盜罪，累犯，處有期徒刑捌月；應執行有期徒刑壹
年。
    事  實
一、壬○○前有違反槍砲彈藥刀械管制條例、竊盜等前案紀錄，
    於民國91年間因施用毒品案件，經本院裁定送觀察、勒戒後
    ，認無繼續施用毒品之傾向，於91年6 月18日執行完畢釋放
    出所，並由檢察官為不起訴處分確定後，於93年間又因竊盜
    案件經本院判處有期徒刑7 月，提起上訴後，經臺灣高等法
    院花蓮分院駁回上訴確定，嗣於94年11月29日執行完畢出監
    。詎其於上開觀察、勒戒執行完畢釋放後5 年內，仍未戒除
    毒癮，於96年6月8日某時許，在其位於花蓮縣鳳林鎮○○路
    42號住處，以將安非他命放入玻璃球吸食器燒烤其底部，吸
    其白色煙霧之方式，非法施用第二級毒品安非他命1 次，嗣
    為警於96年6月9日16時20許在上開處所查獲，並扣得其所有
    供（但非專供）施用安非他命毒品所用之吸食器2 組、玻璃
    球1 個等物，並於警局採其尿液送驗結果呈安非他命類陽性
    反應，始知上情。
二、壬○○於96年6 月8日晚間9時許，至丁○○所有位於花蓮縣
    瑞穗鄉富源村之柚子園撿蝸牛時，見該柚子園內之工寮無人
    看管，竟意圖為自己不法所有之犯意，駕駛其所有之拼裝車
    至上開柚子園之工寮旁，徒手竊取丁○○所有放在工寮內之
    動力噴霧送水機1組、排油煙機1台、手壓消毒桶2桶、圓鍬2
    支、5公斤裝瓦斯桶1桶、20公斤裝瓦斯桶2桶、肥料2袋（以
    上財物起訴書漏未記載）、汽車維修工具1 批、汽車維修零
    件1批、廚房餐具1組、機油灌油機1台、農藥5罐等物，並以
    上開拼裝車將上開物品載運至其位於花蓮縣鳳林鎮○○路42
    號住處後面約150 公尺處之空地藏放，嗣因壬○○涉嫌施用
    毒品案件，為警於96年6 月10日16時20分許，持本院核發之
    搜索票至上開處所搜索，當場查獲上開物品，始知上情。
三、戊○○前有賭博、竊盜及違反麻醉藥品管理條例、毒品危害
    防制條例等前案紀錄，於92年間又因違反槍砲彈藥刀械管制
    條例案件，經本院判處有期徒刑10月、併科罰金新臺幣5400
    0 元確定，又於93年間因竊盜案件，經臺灣板橋地方法院判
    處有期徒刑9 月確定，上開徒刑及罰金易服勞役部分接續執
    行，嗣於95年11月20日執行完畢出監。詎不知悔改，與壬○○共同基於意圖為自己不法所有之犯意聯絡，於96年8 月中
    旬某日晚上11時許，攜帶由壬○○提供其所有客觀上可供兇
    器使用之長約30公分之鐵製活動扳手、梅花扳手各1 支，並
    由壬○○駕駛自小貨車至丙○○所有位於花蓮縣鳳林鎮○○
    路40號之養豬場，以該扳手竊取丙○○所有之馬達6 個、鐵
    蓋3個、鐵管1根、鋼筋20根、鐵鍊2條、銅線1袋（燒銅28公
    斤）、變壓器1 個等物，並以上開車輛將上開物品載運至花
    蓮縣鳳林鎮○○路30號空屋前之空地藏放，嗣為警於96年8
    月31日13時30分許，在上開空地查獲上開物品，始知上情。
四、壬○○與戊○○又共同基於意圖為自己不法所有之犯意聯絡
    ，於96年8月中旬某日晚上6時許，攜帶由壬○○提供其所有
    客觀上可供兇器使用之長約30公分之鐵製活動扳手、梅花扳
    手各1 支，並由壬○○駕駛自小貨車至乙○○所有位於花蓮
    縣鳳林鎮○○路46號之養豬場，以該扳手竊取乙○○所有馬
    達4個、乙炔1組等物，並以上開車輛將上開物品載運至花蓮
    縣鳳林鎮○○路30號空屋前空地藏放，嗣為警於96年8 月31
    日13時30分許，在上開空地查獲上開物品，始知上情。
五、壬○○又於96年10月28日8 時許，在花蓮縣鳳林鎮○○地路
    旁，拾獲甲○○所有遭他人竊取之JC-2533號車牌2面，因其
    所有車牌號碼HD-8347 號自小貨車前因交通違規為警查扣車
    牌，竟易持有為所有之犯意，將該拾獲之車牌2 面侵占入己
    ，懸掛至其所有上開自小貨車上，並將掛有JC-2533 號車牌
    之自小貨車借給不知情之石政毅使用，嗣石政毅於96年10月
    28日15時45分許，駕駛上開自小貨車行經花蓮縣鳳林鎮○○○○路243.5公里處時，為警攔檢後始知上情。
六、案經花蓮縣警察局吉安分局、鳳林分局分別報請臺灣花蓮地
    方法院檢察署檢察官偵查起訴。
    理  由
壹、程序部分：
一、按被告以外之人於審判外之言詞或書面陳述，除法律有規定
    者外，不得作為證據。又被告以外之人於審判外之陳述，經
    當事人於審判程序同意作為證據，法院審酌該言詞陳述或書
    面陳述作成時之情況，認為適當者，亦得為證據。當事人、
    代理人或辯護人於法院調查證據時，知有第159條第1項不得
    為證據之情形，而未於言詞辯論終結前聲明異議者，視為有
    前項之同意，刑事訴訟法第159條第1項及第159條之5分別定
    有明文。查被告壬○○、戊○○於本院準備程序中對於被害
    人丁○○、己○○、丙○○、乙○○、甲○○、庚○○、辛○○及證人石政毅等人分別於警詢、偵訊時之陳述之證據能
    力，均表示沒有意見，且迄於本案言詞辯論終結前均亦未聲
    明異議，本院審酌其等之陳述並無證明力明顯過低之瑕疵，
    參諸上開規定，前揭偵訊時之陳述，應具有證據能力。
二、又本案認定事實所引用本件卷證所有之證據（文書證據、物
    證等），檢察官及被告並未主張排除前開書證、物證之證據
    能力，且迄於本院言詞辯論終結前均未表示異議，本院審酌
    前開書證、物證並無刑事訴訟法第159條之4規定顯有不可信
    之情況與不得作為證據之情形，是本案認定事實所引用本件
    卷證所有之證據（文書證據、物證等），除卷附花蓮縣警察
    局鳳林分局長橋派出所警員林勝國製作之偵查報告外（理由
    詳後述），其餘均認為有證據能力，合先敘明。
貳、實體有罪部分：
一、上揭犯罪事實一部分，業據被告壬○○於警詢、偵訊及本院
    審理中坦承不諱，又被告壬○○為警查獲時，經採集其尿液
    送檢驗結果，確呈安非他命類陽性反應乙節，有慈濟大學濫
    用藥物檢驗中心檢驗總表、偵辦毒品案件涉嫌人尿液檢體採
    集送驗紀錄表各乙紙在卷可稽，復有其所有供（但非專供）
    施用安非他命毒品所用之吸食器2組、玻璃球1個等物扣案可
    稽，足證被告之自白與事實相符，應甚明確。再被告壬○○
    曾於91年間因施用毒品案件，經本院裁定送觀察、勒戒後，
    認無繼續施用毒品之傾向，於91年6 月18日執行完畢釋放出
    所，並由檢察官為不起訴處分確定等情，亦有臺灣高等法院
    被告前案紀錄表、刑案資料查註紀錄表等在卷可憑，是被告
    壬○○於上開觀察、勒戒執行完畢釋放後5 年內，再犯施用
    第二級毒品罪之犯行堪以認定，應依法論科。
二、上揭犯罪事實二至五部分，業據壬○○、戊○○於警詢、偵
    訊及本院審理中坦承不諱，核與被害人丁○○、丙○○、乙○○、甲○○及證人石政毅等人分別於警詢、偵訊時之證述
    相符，並有現場圖、現場照片、贓物認領保管單、搜索扣押
    證明筆錄、車號查詢車籍資料等附卷可稽，足證被告壬○○
    、戊○○之自白與事實相符，應堪採信。
三、綜上所述，被告壬○○、戊○○之上開犯行，事證明確，堪
    予認定，均應依法論科。
四、按安非他命係毒品危害防制條例第2條第2項第2 款所稱之第
    二級毒品。核被告壬○○於犯罪事實一所載之時、地非法施
    用安非他命1次之行為，係犯毒品危害防制條例第10條第2項
    之施用第二級毒品罪，被告壬○○持有第二級毒品安非他命
    之低度行為，為施用第二級毒品之高度行為所吸收，不另論
    處。被告壬○○就犯罪事實二所載之犯行，係犯刑法第320
    條第1項之竊盜罪，就犯罪事實五所載之犯行，係犯刑法第3
    37條之侵占脫離本人所持有之物罪。又按刑法第321條第1項
    第3 款所謂兇器，凡於人之生命身體之安全，易生危險者均
    屬之。經查，被告壬○○、戊○○持以行竊之鐵製活動扳手
    、梅花扳手，均長達30公分，在客觀上足以對人之生命身體
    產生危害，具有行兇之危險性，自屬兇器之一種，故被告壬○○、戊○○就犯罪事實三、四所為之犯行，均係犯刑法第
    321條第1項第3 款之攜帶兇器竊盜罪，被告壬○○、戊○○
    就上開所犯攜帶兇器竊盜犯行間有犯意聯絡及行為分擔，均
    為共同正犯。至起訴書認被告2人此部分之犯行係犯刑法第3
    20條第1 項普通竊盜罪，尚有不合，然此部分業據公訴人到
    庭更正起訴法條為刑法第321條第1 項第3款，併此敘明。又
    被告二人均有事實欄所述之科刑及執行紀錄，有臺灣高等法
    院被告前案紀錄表在卷可按，其等於5 年以內，分別故意再
    犯本件有期徒刑以上之施用第二級毒品罪、竊盜罪、攜帶兇
    器竊盜罪，均為累犯，應依刑法第47條第1 項之規定各加重
    其刑。爰審酌被告2 人有多次竊盜、施用毒品等前案紀錄，
    素行不佳，被告壬○○前經觀察、勒戒之處分，猶未能戒斷
    毒癮，仍繼續施用安非他命，戕害自身健康，又均為身體健
    壯之人，經不思努力工作謀生，竟共同攜帶兇器竊取他人財
    物或侵占他人遺失之車牌，對被害人造成之損失，所竊物品
    均經被害人領回，併其犯後坦承犯行，及其犯罪動機、手段
    等一切情狀，分別量處如主文所示之刑並定其應執行之刑。
    另就被告壬○○所犯侵占遺失物罪所處罰金部分，諭知易服
    勞役之折算標準，以示儆懲。
五、扣案之安非他命吸食器2組、玻璃球1個為被告壬○○所有供
    （但非專供）施用安非他命所用之物，業據被告壬○○自承
    在卷，爰依刑法第38條第1項第2款之規定宣告沒收。至被告
    壬○○、戊○○行竊所攜帶之活動扳手、梅花扳手各1 支並
    未扣案，雖係被告壬○○所有供犯罪所用之物，然已遺失不
    見，此據被告壬○○於本院供陳明確，爰不另為沒收之諭知
    ，附此敘明。
參、無罪部分：
一、公訴意旨略以：被告壬○○於95年05月間某日，在花蓮縣瑞
    穗鄉富民村無名溪工地，竊取庚○○所有之高壓動力噴霧送
    水機1台，嗣為警於96年06月10日至花蓮縣鳳林鎮○○路42
    號搜索查獲，並扣得高壓動力噴霧送水機1台。又於96年8月
    24日2時50分，在花蓮縣壽豐鄉○○村○○街65巷10 號前，
    以預藏自製之T 字扳手（原起訴書記載十字扳手經公訴人當
    庭更正）作為鎖匙，插入車輛電門，竊取己○○所有車牌號
    碼Q4-9891號自小貨車，嗣為警於96年8月31日13時30分，至
    花蓮縣鳳林鎮○○里○○路30號空屋前廣場巡邏查獲，並扣
    得該自小貨車1輛。又於96年06 月09日11時至16時間某時，
    在花蓮縣瑞穗鄉鶴岡193 線山區工寮，趁辛○○所有上開工
    寮無人看管之際，持不明之工具侵入工寮內，竊取辛○○所
    有之瓦斯桶2 桶，嗣為警於96年06月09日16時20分，持搜索
    票至被告壬○○位於花蓮縣鳳林鎮○○路42號住處查獲，扣
    得瓦斯桶2桶，因認被告壬○○所為第1次、第3 次之犯行均
    係犯刑法第320條第1項之竊盜罪嫌，所為第2 次之犯行係犯
    刑法第321條第1 項第3款攜帶兇器竊盜罪（此部分原係以刑
    法第320條第1項起訴，經公訴人當庭變更如前）云云。
二、按犯罪事實應依證據認定之，無證據不得認定犯罪事實，又
    不能證明被告犯罪者，應諭知無罪之判決，刑事訴訟法第15
    4條第2項、第301條第1項分別定有明文。再者，認定犯罪事
    實所憑之證據，雖不以直接證據為限，間接證據亦包括在內
    ，但是無論直接或間接證據，其為訴訟上之證明，須達於通
    常一般人均不致有所懷疑，而得確信其為真實之程度，始得
    據為有罪之認定。又檢察官就被告犯罪事實，應負舉證責任
    ，並指出證明之方法，刑事訴訟法第161條第1項定有明文，
    因此，檢察官對於起訴之犯罪事實，應負提出證據及說服之
    實質舉證責任，倘其所提出之證據，不足為被告有罪之積極
    證明，或其闡明之證明方法，無從說服法官以形成被告有罪
    之心證，基於無罪推定之原則，自應為被告無罪判決之諭知
    （最高法院76年臺上字第4986號判例、92年臺上字第128 號
    判例參照）。
三、公訴人認為被告壬○○涉有上開竊盜罪嫌，無非係以被害人
    己○○於警詢及庚○○、辛○○於警詢、偵訊時之指述，及
    搜索扣押證明筆錄、贓物認領保管單、警員林勝國96年8月3
    1 日偵查報告、現場圖及現場照片，以及被告所辯係事後卸
    責之詞，不足採信等情詞為其論據。然訊據被告壬○○堅詞
    否認有何公訴人所指之上開3 次竊盜犯行，辯稱：扣案之高
    壓動力噴霧送水機1 台係伊到處收購廢鐵組裝而成，嗣改稱
    係伊父親生前購買的，後來伊父親去世後，才把機器帶回現
    在的住所。另扣案的自小貨車是查獲前2 天不知何人放在該
    處，當天因為該自小貨車擋到伊貨車出入，所以將該自小貨
    車推離，並沒有使用該自小貨車。至於瓦斯桶是伊在96年6
    月初到山上修車時在臺193 線產業道路的路旁看到，因為已
    有2、3天沒人拿，所以用修好的車載回來，並沒有偷該瓦斯
    桶等語。經查：
（一）就被訴偷竊高壓動力噴霧送水機部分：經查，被害人庚○○於警詢時稱：上開高壓動力噴霧送水機係伊先生於95年
      5 月間某日晚間，在花蓮縣瑞穗鄉富民村的無名溪工作收
      工後遭竊，當時並沒有報警等語（見花蓮縣警察局吉安分
      局吉警偵字第096800號卷第9頁），距本件查獲之時間96
      年6月10日已超過1年，雖被告壬○○就查獲高壓動力噴霧
      送水機之來源，其前後供述不一，已難採信，然被告壬○○持有上開機器之原因不一而足，亦有可能係向他人收購
      之贓物，亦有可能係侵占遺失物所得等，亦有可能係公訴
      人所指之竊盜所得，然不能僅以被告壬○○對於取得上開
      機器之來源供述不可採信，即遽認上開機器係其所偷竊，
      是本院認縱被告壬○○上開辯解不足採信，然欲判定被告
      壬○○有罪，仍應有相當積極明確之證據加以支持，而此
      須由公訴人負實質舉證責任，苟公訴人未能適切出證證明
      被告壬○○有竊取上開機器，即無從構成連結，仍無從憑
      此即為被告壬○○有罪之諭知，本院認公訴人所提出之證
      據尚有不足。
（二）就被訴偷竊自小貨車部分：公訴人認被告壬○○有此部分
      之犯行，無非係以該自小貨車為警在被告壬○○住處附近
      之廣場前查獲，且被告壬○○在查獲前曾駕駛該自小貨車
      等情為據，然查獲之地點係在花蓮縣鳳林鎮○○路30號之
      空屋前廣場，而被告壬○○係住在同路42號，查獲之地點
      與被告之住處尚有一段距離，又觀以現場照片所示（見花
      蓮縣警察局鳳林分局鳳警刑字第0963000763號卷），該廣
      場周圍雜草叢生，且係開放之空間，任何人均可隨意進出
      ，則任何人均可能駕駛該自小貨車至該處停放，況在該自
      小貨車上亦未查獲有被告壬○○所有之物品堆放其上，是
      被告壬○○辯稱係他人將該車停放在該處等語，並非全然
      不可採信。又被告堅詞否認曾經駕駛該自小貨車，而依卷
      內證據亦僅有花蓮縣警察局鳳林分局長橋派出所警員林勝
      國製作之偵查報告記載：被告壬○○將停放在廣場上之自
      小貨車以扳手發動往前開約3 公尺等語，然刑事審判為發
      現實質之真實，採直接審理及言詞審理主義，證據資料必
      須能由法院以直接及言詞審理之方式加以調查，證人不得
      以書面陳述，必須到庭以言詞陳述，始具證據能力，而得
      採為判斷之依據。司法警察官本於其職務作成之報告文書
      ，或係基於他人之陳述而作成，或係基於其本身之見聞而
      撰具，均無從由法院依直接及言詞審理方式加以調查，應
      無證據能力，不能認為刑事訴訟法第165條第1項所稱「其
      他文書可為證據者」之證據書類，上開偵查報告係警員林
      勝國為個案製作之偵查報告，不具證據能力，自不能作為
      被告壬○○有罪之證據。至被害人己○○於警詢之陳述亦
      僅能證明上開自小貨車失竊之事實，不足證明被告壬○○
      有竊取其所有之自小貨車，是公訴人所提出之證據尚有不
      足，此部分應為被告壬○○無罪之諭知。
（三）就被訴偷竊瓦斯桶2 個部分：經查，本件被害人辛○○於
      警詢時指稱：其於96年6 月11日上午7、8時許，發現其位
      於鶴岡山193 線段山區之工寮遭竊等語，嗣於本院作證時
      證稱：工寮的白鐵欄杆被拆掉，工寮裡面的東西都被偷了
      ，到警局認領時只有發現2個瓦斯桶等語（見本院卷第53
      頁、第54頁），且據被害人辛○○提出之失竊物品清單所
      示，失竊之物品有柴油60公升、瓦斯桶2 個、白金藝術欄
      杆約300支、香茅蒸餾器材1批、50人份電子鍋2 組、白金
      鍋子2組、延長線1個、噴霧器1個、鬧鐘1個、抽水機1 個
      、殺草劑1 瓶等物，並有現場照片在卷足資證明（見花蓮
      縣警察局吉安分局吉警偵字第0968003652號卷），可見被
      害人辛○○遭竊之物品尚不止該瓦斯桶2 個而已，則公訴
      意旨認被告於96年6月9日至上開工寮竊取瓦斯桶2 個云云
      ，即與事實不符，且衡諸一般常情，被告壬○○若於上開
      時間侵入該工寮，自不可能只有竊取重量不輕但價值不高
      之瓦斯桶2 個，而置工寮內其他較為貴重之物品而不偷之
      理，且事實上，在被告壬○○住處並未查獲被害人辛○○
      其他遭竊之物品，若被告已將其他物品銷贓，何以獨留2
      個瓦斯桶未處理，顯有違常情。是被告壬○○辯稱其係在
      96年6月初到山上修車時在臺193線產業道路的路旁撿到該
      瓦斯桶云云，亦非不可能之事，縱若被告壬○○辯稱撿到
      瓦斯桶之時間與被害人遭竊之時間不符，不足採信，亦不
      能僅以在其住處查獲瓦斯桶2 個，即遽認被告壬○○有竊
      取該瓦斯桶之犯行，被告壬○○此部分竊盜之犯行不能證
      明，應為無罪之諭知。
四、綜上所述，公訴人所提出之諸項證據，並無足以適確證明被
    告壬○○有其所指之竊盜犯行，而本院尚難僅憑在被告壬○○住處查獲有高壓動力噴霧送水機、瓦斯桶或其曾推該自小
    貨車之事實，遽以認定被告壬○○有竊取上開財物之犯行。
    是揆諸首揭法條、判例意旨及說明，就此部分爰為被告壬○○無罪之諭知，以免冤抑。
五、至被告壬○○上開行為是否涉及侵占遺失物或收受贓物等罪
    嫌，當由檢察官另行偵辦，併此說明。
據上論斷，依刑事訴訟法第299條第1項前段、第301條第1項，毒
品危害防制條例第10條第2項，刑法第11條前段、第28條、第320
條第1項、第321條第1項第3款、第337條、第47條第1項、第51條
第5款、第42條第3項、第38條第1項第2款，判決如主文。
本案經檢察官王怡仁到庭執行職務。
中    華    民    國    97    年    3     月    28    日
                  刑事第一庭    法  官  許乃文
上列正本證明與原本無異。
如對本判決不服，應於送達後10日內，向本院提出上訴狀（上訴
狀應記載具體上訴理由並應抄附繕本）告訴人或被害人如對於本
判決不服者，應具備理由請求檢察官上訴，其上訴期間之計算係
以檢察官收受判決正本之日期為準。
中    華    民    國    97    年    3     月    28    日
                                書記官
附錄本判決論罪之法律條文：
毒品危害防制條例第10條：
施用第一級毒品者，處 6 月以上 5 年以下有期徒刑。
施用第二級毒品者，處 3 年以下有期徒刑。
中華民國刑法第320條：
意圖為自己或第三人不法之所有，而竊取他人之動產者，為竊盜
罪，處5年以下有期徒刑、拘役或5百元以下罰金。
意圖為自己或第三人不法之利益，而竊佔他人之不動產者，依前
項之規定處斷。
前二項之未遂犯罰之。
中華民國刑法第321條：
犯竊盜罪而有左列情形之一者，處6月以上、5年以下有期徒刑：
一  於夜間侵入住宅或有人居住之建築物、船艦或隱匿其內而犯
    之者。
二  毀越門扇、牆垣或其他安全設備而犯之者。
三  攜帶兇器而犯之者。
四  結夥三人以上而犯之者。
五  乘火災、水災或其他災害之際而犯之者。
六  在車站或埠頭而犯之者。
前項之未遂犯罰之。
中華民國刑法第337條：
意圖為自己或第三人不法之所有，而侵占遺失物、漂流物或其他
離本人所持有之物者，處5百元以下罰金。


司法院資訊處製作；財團法人民間司法改革基金會備份。
